臺灣臺中地方法院刑事判決　　　　　　　96年度訴字第1766號
公　訴　人　臺灣臺中地方法院檢察署檢察官
被　　　告　甲○○
上列被告因誣告案件，經檢察官提起公訴（九十六年度偵字第八
九三一號），本院判決如下：
    主    文
甲○○意圖他人受刑事處分，向該管公務員誣告，處有期徒刑陸
月。減為有期徒刑月。
    犯罪事實
一、甲○○（起訴書誤載為王士麒）前曾於民國九十五年二月十
    三日，向中華商業銀行股份有限公司（下稱中華商銀）貸款
    新臺幣（下同）二十五萬元，並提供其所有福特六和牌Ｃ二
    ○六－六Ｚ型、車牌號碼六四三一－ＨＲ號之自用小客車一
    輛作為擔保，而向臺中區監理站申請動產抵押設定登記予中
    華商銀，並約定甲○○應自九十五年二月十日起至九十八年
    二月十日止，共分三十六期，按期於每月十日向中華商銀給
    付八千九百十四元，且約定於甲○○不履行契約時，中華商
    銀得派員或委託他人占有抵押物即上開自用小客車，甲○○
    均願完全配合。惟甲○○自九十五年十一月十日起，即未依
    約繳納分期款，中華商銀乃委任維麟事業服務有限公司（下
    稱維麟公司）派員於九十五年十二月十三日凌晨二時許，至
    臺中縣大里市○○里○○○街三八巷三號前以拖吊方式取回
    上開自用小客車，並在停放車輛後方地面上，以白色粉筆註
    明「六四三一－ＨＲ、中華商銀取回、000000000
    0」等字樣，詎甲○○因而心生不滿，明知其於九十五年十
    二月十三日上午某時，以電話向中華商銀客服人員詢問時，
    中華商銀客服人員業已明確告知上開自用小客車係由中華商
    銀以拖吊方式取回之事實，竟基於意圖使維麟公司之拖吊人
    員及中華商銀受刑事處分之犯意，而於九十五年十二月十三
    日十五時四十五分許，向臺中縣警察局霧峰分局成功派出所
    警員謊稱：「我於九十五年十二月十三日十四時許左右，在
    臺中縣大里市○○○街三八巷三號前發現我的六四三一－Ｈ
    Ｒ號自小客車不見了」、「我要對拖吊之人提出竊盜告訴，
    對中華商銀提出教唆竊盜告訴」等語，而誣指維麟公司之拖
    吊人員及中華商銀竊取上開自用小客車，並分別對維麟公司
    之拖吊人員、中華商銀提出竊盜及教唆竊盜之告訴，且於臺
    中縣警察局霧峰分局成功派出所製作警詢筆錄。嗣經臺中縣
    警察局霧峰分局成功派出所員警至上址查看，並發覺地面上
    寫有前開中華商銀取回上開自用小客車等字樣，且向中華商
    銀查詢後，始循線查獲上情。
二、案經中華商銀訴由臺中縣警察局霧峰分局報請臺灣臺中地方
    法院檢察署檢察官偵查起訴。
    理    由
壹、有關證據能力之說明：
    按被告以外之人（包括證人、鑑定人、告訴人、被害人及共
    同被告等）於審判外之陳述雖不符刑事訴訟法第一百五十九
    條之一至之四等四條之規定，而經當事人於審判程序同意作
    為證據，法院審酌該言詞陳述或書面陳述作成時之情況，認
    為適當者，亦得為證據；當事人、代理人或辯護人於法院調
    查證據時，知有刑事訴訟法第一百五十九條第一項不得為證
    據之情形，而未於言詞辯論終結前聲明異議者，視為有前項
    之同意，刑事訴訟法第一百五十九條之五定有明文。立法意
    旨在於傳聞證據未經當事人之反對詰問予以核實，原則上先
    予排除。惟若當事人已放棄反對詰問權，於審判程序中表明
    同意該等傳聞證據可作為證據；或於言詞辯論終結前未聲明
    異議，基於尊重當事人對傳聞證據之處分權，及證據資料愈
    豐富，愈有助於真實發見之理念，且強化言詞辯論主義，使
    訴訟程序得以順暢進行，上開傳聞證據亦均具有證據能力。
    查本件被告不爭執告訴代理人乙○○於警詢時指述之證據能
    力（見本院卷第一五頁），又告訴代理人乙○○於警詢時之
    指述，經本院審理時予以提示並告以要旨，且各經檢察官及
    被告表示意見，當事人均已知悉上述證詞之傳聞性質，而均
    未於言詞辯論終結前對其陳述之證據能力表示異議，依上開
    規定，已擬制同意上開證據均有證據能力；本院復審酌上開
    陳述作成時，較無人情施壓或干擾之情形，認以之作為本案
    之證據亦屬適當，爰依刑事訴訟法第一百五十九條之五第一
    項之規定，認均為傳聞法則之例外，有證據能力。
貳、認定犯罪事實所憑之證據及論罪科刑：
一、訊據被告甲○○固坦承有於九十五年十二月十三日十五時四
    十五分許，至臺中縣警察局霧峰分局成功派出所，對維麟公
    司之拖吊人員、中華商銀提出竊盜及教唆竊盜之告訴等情，
    惟矢口否認有何誣告犯行，辯稱：我的車子是可以被拖吊，
    但是我車子裡面還有西裝、公事包、文書資料、方向盤鎖、
    大型的後視鏡、文件、健康食品，而且車子當時是上鎖的，
    拖吊人員連上開的物品一併取走，我認為是竊盜，事後，只
    有方向盤鎖、大型後視鏡沒有取回來，其他物品都是在九十
    六年一月中旬用一個黑色塑膠袋裝著，送到我朋友臺中市逢
    甲的住處，他們把我的車子拖吊走，不告而取，我覺得就是
    竊盜，車上的東西也一併取走，那更是竊盜，所以我的認知
    他們就是竊盜行為，我並沒有偽造任何事實，中華商銀並沒
    有通知我就把車子拖走，我覺得的是竊盜云云。惟查：
  (一)被告甲○○於九十五年十二月十三日十四時十五分許，向臺
    中縣警察局霧峰分局成功派出所警員報案，並於警詢中分別
    對維麟公司之拖吊人員、中華商銀提出竊盜及教唆竊盜之告
    訴，指述其所有之上開自用小客車於九十五年十二月十三日
    十四時許，在臺中縣大里市○○○街三八巷三號前遭人竊取
    ，係維麟公司之拖吊人員竊取其所有之上開自用小客車，而
    中華商銀則教唆他人竊盜之事實，業據被告自承在卷（見本
    院卷第一六頁），復有臺中縣警察局霧峰分局成功派出所九
    十五年十二月十三日被告甲○○之警詢筆錄一份在卷可稽（
    見警卷第五頁至第八頁），足認被告確有告訴維麟公司之拖
    吊人員竊盜、中華商銀教唆竊盜之事實。
  (二)被告於九十五年二月十三日，向告訴人中華商銀貸款二十五
    萬元，並提供其所有上開自用小客車一輛作為擔保，而向臺
    中區監理站申請動產抵押設定登記予中華商銀，並約定被告
    應自九十五年二月十日起至九十八年二月十日止，共分三十
    六期，按期於每月十日向告訴人中華商銀給付八千九百十四
    元，惟被告自九十五年十一月十日起，即未依約繳納分期款
    等情，業經被告於警詢及本院審理時供述明確（見警卷六頁
    、本院卷第一六頁），核與證人乙○○於警詢時證述之情節
    相符合（見警卷第九頁），且有現場照片二幀、催告函、汽
    車新領牌照登記書、外訪紀錄表、繳款帳卡明細表、動產擔
    保交易動產抵押設定登記申請書、貸款暨動產抵押契約書各
    一紙在卷可稽。
  (三)告訴人中華商銀乃委任維麟公司派員於九十五年十二月十三
    日凌晨二時許，至臺中縣大里市○○里○○○街三八巷三號
    前以拖吊車將上開自用小客車拖回告訴人中華商銀之保管場
    等情，已據證人乙○○於警詢時證述甚詳（見警卷第九頁）
    ，且有車輛委任協尋契約書一份附卷可稽，而維麟公司拖吊
    人員尚在被告位於上址住處停放車輛後方地面上，以白色粉
    筆註明「六四三一－ＨＲ、中華商銀取回、0000000
    000」等字樣之事實，亦據被告於本院審理時自承無誤（
    見本院卷第一六頁），且有現場照片四幀在卷可參，而被告
    於九十五年十二月十三日上午某時，以電話向中華商銀客服
    人員詢問時，中華商銀客服人員業已明確告知上開自用小客
    車係由中華商銀以拖吊方式取回等情，亦經被告自承在卷（
    見本院卷第一六頁），核與證人乙○○於偵查中證述被告於
    九十五年十二月十三日早上有以電話向中華商銀查詢是否取
    回上開自用小客車之情節相符合（見偵查卷第六頁），由卷
    附之貸款暨動產抵押契約書第十三條之規定可知，若被告不
    履行契約時，告訴人中華商銀得派員或委託他人占有抵押物
    ，被告須完全配合，倘被告拒絕或不能交付抵押物品時，同
    意告訴人中華商銀得不依動產擔保交易法第十八條之規定另
    為通知，逕行占有抵押之車輛。被告既有向告訴人貸款，並
    以上開自用小客車設定動產抵押登記，且被告又未按期繳納
    分期款，被告理應知悉告訴人中華商銀必會取回上開自用小
    客車以擔保其債權獲得實現，況告訴人中華商銀所委任之維
    麟公司拖吊人員將上開自用小客車拖回告訴人中華商銀之保
    管場時，亦有在上開自用小客車停放位置後方以白色粉筆書
    寫「六四三一－ＨＲ、中華商銀取回、000000000
    0」等字樣，若被告擬取回其置放於上開自用小客車內之個
    人物品，實可依上開聯絡電話與告訴人中華商銀聯繫，並要
    求告訴人中華商銀返還其所有之個人物品，再參以被告於警
    詢時指稱：我要對拖吊人員提出竊盜告訴，對中華商銀提出
    教唆竊盜告訴等語（見警卷第七頁），可見被告當時對於係
    何人將上開自用小客車拖走以及拖吊之原因知之甚詳，並無
    誤認之可能，況被告於本院審理時亦供稱：後來警察告訴我
    ，這個情形與竊盜有差異，我還是有提出竊盜與教唆竊盜之
    告訴等語（見本院卷第三八頁），是以被告既明知上開自用
    小客車係因其未按期繳納分期款而遭中華商銀取回，且於臺
    中縣警察局霧峰分局成功派出所製作警詢筆錄時，復經警員
    告知此情形與刑法所謂之竊盜罪不同，竟仍執意對維麟公司
    拖吊人員提出竊盜告訴，又對告訴人中華商銀提出教唆竊盜
    之告訴，其主觀上有誣告之犯意至明。故被告所辯：他們將
    我的車子拖吊走就是竊盜，車上的東西也一併取走更是竊盜
    云云，顯係卸責之詞，顯不足採。從而本件事證明確，被告
    犯行洵堪認定。
二、核被告所為，係犯刑法第一百六十九條第一項之誣告罪。按
    誣告罪為妨害國家審判權之罪，就其性質而論，直接受害者
    係國家，即國家之審判事務，每因誣告而為不當之進行，至
    個人受害，乃國家進行不當審判事務所發生之結果，與誣告
    行為不生直接之關係，故以一訴狀誣告數人，僅能成立一誣
    告罪（最高法院十八年上字第三三號判例參照），故被告於
    臺中縣警察局霧峰分局成功派出所同時誣告維麟公司之拖吊
    人員、中華商銀，僅能成立一誣告罪，並無想像競合的問題
    ，附此敘明。爰審酌被告素行、僅因不甘告訴人中華商銀將
    上開自小客車拖回，即以誣告他人犯罪之方式表達不滿，浪
    費司法資源，且審理中未能坦認犯行，態度不佳等一切情狀
    ，量處如主文所示之刑。又被告犯罪時間在中華民國九十六
    年四月二十四日以前，合於中華民國九十六年罪犯減刑條例
    第二條第一項第三款所定減刑條件，應依法減輕其宣告刑二
    分之一。
據上論結，應依刑事訴訟法第二百九十九條第一項前段，刑法第
一百六十九條第一項，中華民國九十六年罪犯減刑條例第二條第
一項第三款、第七條，判決如主文。
本案經檢察官陳俊茂到庭執行職務
中　　華　　民　　國　　96　　年　　10　　月　　1　　日
                  刑事第九庭    審判長法  官  周瑞芬
                                      法  官  何世全
                                      法  官  余德正
以上正本證明與原本無異。
如不服本判決，應於收送達後10日內向本院提出上訴書狀（應敘
述具體理由並附繕本）。
上訴書狀如未敘述理由，應於上訴期間屆滿後20日內補提理由書
於本院。
                                      書記官  廖日晟
中　　華　　民　　國　　96　　年　　10　　月　　1 　　日
附錄論罪科刑法條
刑法第169條第1項
意圖他人受刑事或懲戒處分，向該管公務員誣告者，處七年以下
有期徒刑。
